【裁判字號】    97,交聲,410
【裁判日期】    970530
【裁判案由】    聲明異議
【裁判全文】
臺灣臺南地方法院交通事件裁定         97年度交聲字第410號
移送機關    交通部公路總局嘉義區監理所臺南監理站
異議人即    甲○○○
受處分人
上列受處分人因違反道路交通管理處罰條例案件，對於交通部公
路總局嘉義區監理所臺南監理站民國九十七年四月三日所為之裁
決處分（處分案號：嘉監南字第裁７４－１Ｓ0000000號
），聲明異議，本院裁定如下：
    主  文
原處分撤銷。
甲○○○不罰。
    理  由
一、原處分意旨略以：異議人即受處分人甲○○○（下稱異議人
    ）因其所有之車牌號碼７Ｊ－８８９６號自小客車（下稱７
    Ｊ－８８９６號車），於民國九十五年十一月二十一日十二
    時五十九分許，在臺南市○○街○道路收費停車處所停車，
    未依規定繳停車費，經催繳停車費後，仍未於規定之期限內
    繳費，經臺南市政府交通局於九十六年三月二十六日以南市
    交管字第１Ｓ0000000號舉發違反道路交通管理事件
    通知單（下稱本件舉發通知單）逕行舉發，並經原處分機關
    即交通部公路總局嘉義區監理所臺南監理站（下稱原處分機
    關）以上揭違規事實明確，依道路交通管理處罰條例（下稱
    處罰條例）第五十六條第二項規定，於九十七年四月三日以
    嘉監南字第裁７４－１Ｓ0000000號裁決書裁處異議
    人罰鍰新臺幣（下同）三百元（下稱原處分）
二、聲明異議意旨略以：異議人從未知悉或收到上開時地之停車
    線費單，亦未曾收到催繳停車費之通知單，爰聲明異議請求
    撤銷原處分。
三、按汽車駕駛人在道路收費停車處所停車，未依規定繳費，主
    管機關應書面通知駕駛人於七日內補繳，並收取必要之工本
    費用，逾期再不繳納，處三百元罰鍰，道路交通管理處罰條
    例第五十六條第二項立有明文。查臺南市政府固以異議人所
    有之６Ｍ－１２４０號車，經人駕駛於九十五年十一月二十
    一日十二時五十九分許，在臺南市○○街○道路收費停車處
    所停車而未依規定繳車費，經依普通郵件寄送催繳通知單而
    未見繳費後，再第二次以雙掛號郵件寄送繳費期限為九十六
    年一月二十四日二十二時之催繳通知單，然異議人逾該繳費
    期限仍未繳費為由，開立本件舉發通知單對異議人逕行舉發
    ，並經原處分機關以上揭違規事實明確，依處罰條例第五十
    六條第二項規定，以原處分裁處異議人罰鍰三百元等情，有
    本件舉發通知單、原處分各一份，以及臺南市政府九十七年
    五月一日南市交管字第０九七００四一一九００號函及函附
    之臺南市公有停車場管理中心最新消息公告二份可稽，惟查
    ：
  (1)按汽車駕駛人有在道路收費停車處所停車，不依規定繳費者
    ，得逕行舉發，且該項逕行舉發，應記明車輛牌照號碼、車
    型等可資辨明之資料，以汽車所有人為被通知人製單舉發，
    處罰條例第七條之二第一項、第四項立有明文。又受處分人
    非該當場被查獲之駕駛人或行為人時，舉發機關應另行送達
    舉發通知單之通知聯，且逕行舉發者，應按已查明之資料填
    註車牌號碼、車輛種類、車主姓名及地址，並於通知單上方
    空白處加註逕行舉發之文字後，由舉發單位送達被通知人，
    違反道路交通管理事件統一裁罰標準及處理細則第二十四條
    第一項第二款、第四款立有規定。是逕行舉發者，受處分人
    非當場被查獲之行為人或駕駛人，舉發通知單自應另行送達
    受處分人，使其知應到案日期，並行使處罰條例第八十五條
    第一項規定之歸責舉證及處理細則三十七條規定之陳述權利
    ，始為適法，如未經合法送達受處分人，處罰機關自無從據
    以裁罰。
  (2)再按處理違反道路交通管理事件，有關文書送達之程序，依
    行政程序法之規定，違反道路交通管理事件統一裁罰基準及
    處理細則第5 條定有明文，故其送達程式應依行政程序法規
    定行之。又行政程序法就行政機關所為有特定相對人之書面
    行政處分或行政行為之送達，於第六十七條至第九十一條定
    有明文規定，且同法第一百一十條第一項復明定：「書面之
    行政處分自送達相對人及已知之利害關係人起；書面以外之
    行政處分自以其他適當方法通知或使其知悉時起，依送達、
    通知或使知悉之內容對其發生效力」。再者，交通違規行為
    之「舉發」，係具有對外效力之行政行為，其性質屬於公法
    上有相對人之書面意思通知，且交通裁罰事件中相關行政機
    關所為之行政行為，並非屬行政程序法第三條第一項、第二
    項所列舉得排除行政程序法適用之行政機關或行政行為，自
    應依上開行政程序法關於送達之規定，以書面之舉發通知（
    即舉發通知單）依該規定送達予受通知人時，始完成舉發程
    序而發生效力。又違反處罰條例之行為，自行為成立之日起
    ；行為有連續或繼續之狀態者，自行為終了之日起，逾三個
    月不得舉發，處罰條例第九十條前段定有明文，揆諸該條之
    立法目的，在於避免法律關係遲不確定致生法秩序不安定之
    結果，並同時保障人民權益。又關於上開文書之送達，於應
    受送達人之住居所、事務所或營業所為之；又當事人變更其
    送達之處所而不向行政機關陳明，致有應為送達之處所不明
    者，行政機關得依職權命為公示送達；公示送達應由行政機
    關保管送達之文書，而於行政機關公告欄黏貼公告，告知應
    受送達人得隨時領取；再公示送達自該公告之日起，經二十
    日發生效力，行政程序法第七十二條第一項前段、第八十條
    、第八十一條前段分別立有規定。
  (3)經查本件係以異議人所有之６Ｍ－１２４０號車，經人駕駛
    於九十五年十一月二十一日十二時五十九分許，在臺南市○
    ○街○道路收費停車處所停車而未依規定繳停車費，經通知
    限期於九十六年一月二十四日二十二時前補繳停車費，然期
    限屆滿仍未獲補繳等情為違規事實，而以本件舉發通知單對
    異議人逕行舉發，亦即上開補繳期限即九十六年一月二十四
    日二十二時屆滿之時，即為本件舉發所指異議人違反處罰條
    例第五十六條第二項規定之違規時點，惟臺南市政府依異議
    人於車籍資料登記之臺南縣永康市○○路一一０二巷十七弄
    一四六號處所，於九十六年三月二十七日掛號郵寄本件舉發
    通知單予異議人，經郵務人員按址前往投送，因異議人遷移
    不明而予以退回，臺南市政府遂依行政程序法有關公示送達
    之規定，於九十六年四月十七日辦理公示送達之公告，並於
    同日張貼於臺南市政府佈告欄公告周知等情，有前揭臺南市
    政府九十七年五月一日南市交管字第０九七００四一一九０
    ０號函附之本件舉發通知單遭退回之掛號信件、同府九十六
    年四月十七日南市交管字第０九六一七五０六六一０號函（
    張貼公告）、同府九十六年四月十七日南市交管字第０九六
    一七五０六六一一號函（公示送達公告）及臺南市政府交通
    局公有停車場管理處違規通知單因郵寄無法送達清冊各一份
    可憑，則本件舉發通知單，依上開行政程序法規定之公示送
    達程序，係在九十六年四月十七日張貼公告後之二十日即同
    年五月六日，才發生送達予異議人之效力，此外並無其他證
    據足認異議人在本件舉發通知單送達之前，即有何知悉或接
    獲因本件舉發通知單所指違規事實而被舉發之情事存在，揆
    諸前開說明，應以本件舉發通知單送達予異議人時，始完成
    舉發程序而發生舉發效力，則本件舉發通知單送達而完成舉
    發之時，業在本件違反處罰條例行為成立之日即九十六年一
    月二十四日二十二時起逾三個月之後，依處罰條例第九十條
    前段規定已不得舉發，處罰機關自無從據以裁罰，原處分機
    關仍以原處分對異議人裁罰，容有欠妥，應撤銷原處分並諭
    知異議人不罰。
四、據上論斷，應依道路交通管理處罰條例第八十七條第二項、
    道路交通案件處理辦法第二十條前段，裁定如主文。
中    華    民    國    97    年    5     月    30    日
                      交通法庭  法  官  陳威龍
以上正本證明與原本無異。
如不服本裁定，應於收受送達後5日內向本院提出抗告狀。（應
附繕本）
                                書記官  鄭吉裕
中    華    民    國    97    年    5     月    30    日


司法院資訊處製作；財團法人民間司法改革基金會備份。
